【裁判字號】    90,交易,306
【裁判日期】    900802
【裁判案由】    業務過失傷害
【裁判全文】
臺灣高雄地方法院刑事判決                          九十年度交易字第三六號
    公  訴  人  臺灣高雄地方法院檢察署檢察官
    被      告  甲○○
右列被告因業務過失傷害案件，經檢察官提起公訴（八十九年度偵緝字第一六三六號
），本院判決如左：
    主  文
甲○○從事業務之人，因業務上之過失傷害人，處有期徒刑陸月，如易科罰金，以
佰元折算壹日。緩刑參年。
    事  實
一、甲○○係營業小客車之司機，為從事駕駛業務之人，於民國八十九年二月五日上
    午七時三十分許，駕駛車牌號碼ＺＢ─八０一號營業小客車，沿高雄縣橋頭鄉○
    ○○路，由南向北方向行駛，行經該路六號前，理應注意行車速度應依標誌之規
    定，且汽車在雙向四車道行駛時，除準備停車或臨時停車外，不得駛出路面邊線
    。而依當時情形，又無不能注意之情形，竟疏於注意及此，反以時速八十五公里
    超速行駛（當地速限為時速六十公里），且駛出快慢車道分道線，適丙○○騎乘
    車牌號碼ＬＣＵ─八六八號重機車，亦行經此地，甲○○煞避不及，遂撞及林車
    ，致丙○○人車倒地後，因此受有頭部外傷併腦震盪、顏面及左下肢多裂傷；左
    上肢癱瘓無力、左下肢麻痺無力、右上下肢感覺異常行走困難、右側腦出血（蛛
    網腦下腔出血）併左癱、第二三四節脊髓損傷、臂神經叢損傷；頸椎挫傷引起左
    上肢癱瘓無力、左下肢較無力、排尿困難、腦循環障礙等多處傷害。
二、案經被害人丙○○訴由臺灣高雄地方法院檢察署檢察官偵查起訴。
    理  由
一、右揭事實業據被告甲○○坦承不諱，核與告訴人丙○○於偵查中及告訴代理人乙
    ○○於本院審理中指訴之情節相符，且告訴人黃明光因此受有前開之傷害，此有
    宏仁醫院、高雄榮民總醫院、高新醫院出具之診斷證明書各一紙在卷可資佐證。
    復有高雄縣警察局道路交通事故調查報告一紙、臺灣省高屏澎區車輛行車事故鑑
    定委員會函一件、臺灣省車輛行車事故覆議鑑定委員會覆議書一件、事故現場照
    片十二幀在卷可稽。
二、按行車速度，依標誌之規定（當地速限為時速六十公里，有高雄縣警察局道路交
    通事故調查報告一紙附卷可稽）；又汽車在雙向四車道行駛時，除準備停車或臨
    時停車外，不得駛出路面邊線或跨越兩條車道行駛。道路交通安全規則第九十三
    條及九十八條第一項條第五款分別定有明文。被告駕車自應注意上述道路交通安
    全規定，而依當時路況又無不能注意之情形，竟疏不注意，以致肇事，使告訴人
    受傷，其有過失，已甚明顯。且被告之過失駕駛行為，核與告訴人之受傷間，具
    有相當因果關係。另本件車禍亦經臺灣省高屏澎區車輛行車事故鑑定委員會及臺
    灣省車輛行車事故覆議鑑定委員會亦同此認定。是本案事證已臻明確，被告犯行
    洵堪認定，應予依法論科。
三、查告訴人所受之傷害，經本院函詢高雄榮民總醫院其所受之傷害是否達毀敗一肢
    以上之機能（即受傷程度上達於完全喪失功能且永久無回復可能性）？其若經相
    當診治能否回復原狀？或不能回復原狀而減衰其機能？除肢體之傷害外，若有其
    他之傷害是否能治癒？是否於身體或健康有重大不治或難治之程度？經該醫院函
    覆稱：(1)左上肢麻痺無力，但未達完全喪失程度。(2)會因此減衰機能(3)病人剛受
    傷時有右側腦出血及頸椎損傷及臂神經叢損傷，經過一段時日較不至於有不治或
    難治現象，但須定期門診追蹤等情，有該醫院九十年六月二十二日（九十）高總
    行字第九○○四九二六號函附卷可佐，是告訴人所受之傷害，應是普通傷害，而
    非重傷害，堪予認定。又被告平日以駕駛營業計程車為業，為從事駕駛業務之人
    於執行業務中開車肇事，致告訴人受傷，核其所為，係犯刑法第二百八十四條第
    二項前段之業務過失傷害罪。公訴人認被告係犯同條項後段之業務過失致重傷罪
    ，容有未洽，惟其社會基本事實相同，起訴法條應予變更。審酌被告既考領有職
    業駕駛執照，對於道路交通安全規則所規定之義務，應較一般人具有更高之注意
    能力，其犯罪動機、目的、手段、所生危害、告訴人受傷程度，及犯罪後能坦承
    犯行，態度良好等等一切情狀，爰量處如主文所示之刑，並諭知易科罰金之折算
    之標準，以示懲儆。又被告行為後刑法第四十一條業於九十年一月十日經總統公
    布施行而於同年月十二日生效，比較新舊法結果，修正後之現行刑法第四十一條
    第一項後段附加規定「但確因不執行所宣告之刑難收矯正之效，或難以維持法秩
    序者不在此限」部分，對被告較為不利，依刑法第二條第一項但書規定，自應適
    用修正前刑法第四十一條之規定以諭知易科罰金之折算標準，附此敘明。又被告
    於七十九年間雖曾受有期徒刑以上刑之執行完畢，有臺灣高雄地方法院檢察署刑
    案資料查註紀錄表及臺灣高等法院被告全國前案紀錄表各一份附卷可稽。惟五年
    以內未曾受有期徒刑以上刑之宣告，因一時失慮，致罹刑典，事後已坦承犯行，
    深具悔意，並與告訴人達成民事和解，經此刑之宣告後，應知警惕而無再犯之虞
    ，本院因認暫不執行其刑為當，予以宣告緩刑三年，用啟自新。
四、據上論斷，應依刑事訴訟法第二百九十九條第一項前段，刑法第二百八十四條第
    二項前段，第二條第一項但書、修正前第四十一條、第七十四條第二款，罰金罰
    鍰提高標準條例第一條前段、第二條，判決如主文。
中      華      民      國      九十      年      八    月     二      日
                                  臺灣高雄地方法院交通法庭
                                      法  官    劉建利
右正本證明與原本無異。
如不服本判決，應於判決送達後十日內，向本院提出上訴狀。
                                      書記官    洪生輝
中      華      民      國      九十      年      八    月     二      日
中華民國刑法第二百八十四條
 (過失傷害罪)
因過失傷害人者，處六月以下有期徒刑、拘役或五百元以下罰金，致重傷
者，處一年以下有期徒刑、拘役或五百元以下罰金。
從事業務之人，因業務上之過失傷害人者，處一年以下有期徒刑、拘役或
一千元以下罰金，致重傷者，處三年以下有期徒刑、拘役或二千元以下罰
金。


司法院資訊處製作；財團法人民間司法改革基金會備份。
